【裁判字號】    91,訴,2171
【裁判日期】    920331
【裁判案由】    偽造文書等
【裁判全文】
臺灣高雄地方法院刑事判決                        九十一年度訴字第二一七一號
    公  訴  人  臺灣高雄地方法院檢察署檢察官
    被      告  乙○○
    被      告  甲○○
右列被告因偽造文書等案件，經檢察官提起公訴（九十一年度偵字第四○三四號），
本院判決如左：
    主  文
乙○○意圖供行使之用，而收受偽造信用卡，處有期徒刑陸月，併科罰金萬元，有
期徒刑部分如易科罰金及罰金部分如易服勞役，均以佰元折算壹日。扣案卡號00
00000000000000號、0000000000000000號偽造信用
卡均沒收。
乙○○被訴行使偽造特種文書部分無罪。
乙○○被訴行使偽造私文書部分無罪。
乙○○被訴詐欺取財既遂及未遂部分無罪。
甲○○意圖供行使之用，而收受偽造信用卡，處有期徒刑陸月，併科罰金萬元，有
期徒刑部分如易科罰金及罰金部分如易服勞役，均以佰元折算壹日。扣案卡號00
00000000000000號、0000000000000000號偽造信用
卡均沒收。
甲○○被訴行使偽造特種文書部分無罪。
甲○○被訴行使偽造私文書部分無罪。
甲○○被訴詐欺取財既遂及未遂部分無罪。
    事  實
一、緣乙○○於民國九十年一月間某日，在高雄市三民區○○○路「坎城戲院」地下
    室附設電動玩具店內，認識盧俊良（綽號「阿良」）之年約三十歲男子，並於同
    年五月間某日，介紹盧俊良予甲○○認識，渠等二人明知盧俊良為偽造信用卡集
    團成員，分別意圖供行使之用，甲○○竟於九十年十一月二十六日凌晨零時許，
    在高雄市三民區○○○路一六一號地下室坎城電影院附設電動玩具場內，收受卡
    號分別為五四二三—三九二一—五三七三—八一○八號（卡面為華南商業銀行核
    發之ＭＡＳＴＥＲＣＡＲＤ卡，實際發卡銀行為菲律賓之ＣＩＴＩＢＡＮＫ，Ｎ
    ‧Ａ‧，ＰＨＩＬＩＰＰＩＮＥＳ）、五四○一—二七二一—九二○九—七一○
    二號（卡面為匯通銀行核發之ＭＡＳＴＥＲＣＡＲＤ卡，實際發卡銀行為菲律賓
    之ＣＩＴＩＢＡＮＫ，Ｎ‧Ａ‧，ＰＨＩＬＩＰＰＩＮＥＳ）之偽造信用卡二張
    ；而乙○○則於九十年十一月二十七日（起訴書誤繕為「九十年一月間」）凌晨
    二時許，在高雄市三民區○○○路一六一號地下室坎城電影院附設電動玩具場內
    ，收受卡號分別為四五六三—二七○○—七一一四—二三五五號（卡面為世華聯
    合商業銀行核發之ＶＩＳＡ卡）、四五六三—二七六五—○○○○—三四四一號
    （卡面為世華聯合商業銀行核發之ＶＩＳＡ卡）二張卡號不存在之偽造信用卡。
    乙○○、甲○○二人分別向盧俊良收受偽造信用卡後，即相約於九十年十一月二
    十八日上午，由乙○○駕駛牌照號碼ＹＲ—六○八六號自用小客車，附載甲○○
    與案外人陳崑輝，自高雄市出發欲持偽造信用卡至屏東縣刷卡消費；嗣於是日下
    午三時三十分許，途經屏東縣枋寮鄉○○○○道公路太源段為警查獲，而未能行
    使偽造信用卡刷卡消費，並自乙○○身上起出卡號分別為四五六三—二七○○—
    七一一四—二三五五號、四五六三—二七六五—○○○○—三四四一號之偽造信
    用卡二張；自甲○○身上起出卡號分別為五四二三—三九二一—五三七三—八一
    ○八號、五四○一—二七二一—九二○九—七一○二號之偽造信用卡二張。
二、案經屏東縣警察局枋寮分局報請臺灣屏東地方法院檢察署（以下簡稱「屏東地檢
    署」）呈請臺灣高等法院高雄分院檢察署檢察長核轉臺灣高雄地方法院檢察署（
    以下簡稱「高雄地檢署」）檢察官偵查起訴。
    理  由
壹、有罪部分︰
一、訊據被告乙○○、甲○○二人對於右揭事實均坦承不諱，互核渠等二人先後於警
    詢、偵查及高雄縣調查站人員詢問中所供述之內容大致相符，並有如事實欄所示
    之偽造信用卡共計四張扣卷可稽，有偽造信用卡影本在卷（見警卷頁二四至二五
    ）可稽，而此四張偽造信用卡業經財團法人聯合信用卡處理中心查正確係偽造之
    信用卡無訛，有該中心九十年十一月二十八日回覆資料二紙附卷（見警卷頁二六
    至二七）足憑，顯認被告乙○○、甲○○二人於本院審理中之自白與事實相符，
    堪認為信實。是本案事證已臻明確，被告乙○○、甲○○二人犯行洵堪認定，應
    予依法論科。
二、按刑法業經總統於九十年六月二十日修正公布，並於同年月二十二日生效，增訂
    第二百零一條之一第一項：「意圖供行使之用，而偽造、變造信用卡、金融卡、
    儲值卡或其他相類作為簽帳、提款、轉帳或支付工具之電磁紀錄物者，處一年以
    上七年以下有期徒刑，得併科三萬元以下罰金」；又同條第二項：「行使前項偽
    造、變造之信用卡、金融卡、儲值卡或其他相類作為簽帳、提款、轉帳或支付工
    具之電磁紀錄物，或意圖供行使之用，而收受或交付於人者，處五年以下有期徒
    刑，得併科三萬元以下罰金」，被告乙○○、甲○○二人意圖供行使之用，而分
    別向案外人盧俊良收受如事實欄所示之偽造信用卡，核渠等二人所為，均係犯刑
    法第二百零一條之一第二項之意圖供行使之用，而收受偽造信用卡罪。檢察官雖
    未引用刑法第二百零一條之一第二項之條文，惟觀諸起訴書犯罪事實欄已明確記
    載上揭論罪科刑部分之事實，此部分既經檢察官提起公訴，本院自應予以審理裁
    判，附此敘明。另檢察官認：「按信用卡係客戶向其往來銀行申請，於銀行評估
    其信用後，由信用卡聯合處理中心製作，發給其持卡人之資格證明書，用以證明
    持卡人與發卡銀行間訂有信用卡契約而為會員，於持卡人持卡消費時，發卡銀行
    依約有代持卡人墊付簽帳款項之義務，故信用卡屬刑法第二百十二條有關信用能
    力相類之證書」云云，乃係一字不漏抄錄自屏東地檢署九十年度偵字第二五一七
    號起訴書（與本案無關之另案）第二頁證據並所犯法條欄第二段之論述（詳見屏
    東地檢署九十年度偵字第七六二一號偵查卷宗頁十五），惟信用卡係由發卡銀行
    或公司所製作核發，其上載有發卡銀行之名稱、卡號、有效日期及持卡人英文姓
    名，背面並有記載信用卡持卡資料電磁紀錄之磁條，依持卡人、發卡銀行及特約
    商店間之契約規定，係用為持卡人得向特約商店簽帳交易之證明用意，依刑法第
    二百二十條第一項、第二項之規定，以文書論，且其為發卡銀行所製作核發，為
    信用卡交易民事法律關係之證明，自屬私文書之性質，殊難認信用卡乃持卡人之
    資格證明書，用以證明持卡人與發卡銀行間訂有信用卡契約而為會員之有關信用
    能力相類之證書，是檢察官此部分抄錄之論述顯有未合。爰審酌被告乙○○、甲
    ○○二人正值青壯年時期，竟不思循正當途徑獲致財富，詎仍運用智慧甘為偽造
    信用卡集團從事犯罪行為，惡性非輕，嚴重破壞市場經濟交易秩序，本應從重量
    刑，以儆效尤，惟姑念及渠等二人於犯罪後尚知坦承犯行，態度猶可，且渠等二
    人均前未曾受有期徒刑以上刑之宣告，有高雄地檢署刑案資料查註紀錄表、臺灣
    高等法院被告全國前案紀錄表及本院被告院內索引卡紀錄表各乙份在卷可按，素
    行非屬不端，而迄今被告二人已有正當職業，被告乙○○從事水餃生意，被告甲
    ○○則擔任醫療器材公司業務員乙職，分別有名片及在職證明各乙件附卷供參等
    一切情狀，分別量處如主文所示之刑，並諭知易科罰金及易服勞役之折算標準。
    另查扣之偽造信用卡四張，爰依刑法第二百零五條之規定，不問屬與犯人與否，
    併予諭知沒收之宣告，附此指明。
貳、無罪部分︰
一、公訴意旨另以︰乙○○、甲○○共同基於意圖為自己不法所有之概括犯意，乙○
    ○自九十年二月間起，甲○○自九十年六月間起，與「盧俊良」、「小胖」、「
    小陳」、「阿弟仔」等偽造信用卡盜刷集團共同基於犯意聯絡及行為分擔，每一
    組二至四人不等，共乘一車，出發前，由「盧俊良」在高雄市○○路坎城戲院前
    ，交付偽造之發卡銀行荷蘭銀行、匯通銀行、中國商業銀行、澳洲銀行、聯邦銀
    行、遠東商業銀行、玉山銀行、臺北銀行、聯信商業銀行、合作金庫、臺灣銀行
    、臺新銀行、土地銀行、友邦信用卡三至十張（發卡銀行及卡號均詳如附表），
    及車馬費五千元作為佣金，由乙○○擔任司機及聯絡人，甲○○擔任「車伕」，
    先在信用卡背面偽造簽名後，共同前往臺中、彰化員林、嘉義、臺南、高雄等地
    ，向不知情之商店，持偽造之信用卡刷卡購買電腦、手機、DVD、數位相機等物
    品，使商店店員誤認其為真正持卡人，予以刷卡後交付簽帳單，由乙○○、甲○
    ○或共同前往之「小胖」、「小陳」、「阿弟仔」於簽帳單上偽造與先前信用卡
    偽造相同之簽名，做成不實之簽帳單後交予各該商店核對，使各該商店陷於錯誤
    而交付上開電腦、手機、ＤＶＤ、數位相機等物品，足以生損害於各該商店、發
    卡銀行。乙○○、甲○○詐得上開物品後交給「盧俊良」，由「盧俊良」將刷卡
    所購之物低價變賣朋分花用。乙○○、甲○○並於每張偽造之信用卡盜刷相當數
    額後逐張丟棄。乙○○則自每張偽造信用卡賺取一千元，甲○○則於每次外出刷
    卡詐騙時每日賺取五千元佣金。期間，甲○○並向乙○○以每張偽造之信用卡六
    千元至一萬元不等之代價購買後盜刷使用，因認被告乙○○、甲○○等二人分別
    涉犯刑法第二百十六條、第二百十二條之行使偽造特種文書、同法第二百十六條
    、第二百十條之行使偽造私文書、同法第三百三十九條第三項、第一項之詐欺取
    財既遂及詐欺取財未遂等罪嫌云云。
二、按犯罪事實應依證據認定之，無證據不得推定其犯罪事實；又被告之自白，不得
    作為有罪判決之唯一證據，仍應調查其他必要之證據，以察其是否與事實相符，
    刑事訴訟法第一百五十四條、第一百五十六條第二項分別定有明文。又按刑事訴
    訟法上所謂認定犯罪事實之證據，係指足以認定被告確有犯罪行為之積極證據而
    言，如未能發現相當證據或證據不足以證明，自不能以推測或擬制之方法，以為
    裁判基礎，最高法院二十九年上字第三一○五號及同院四十年臺上字第八六號分
    別著有判例；又共同被告所為不利於己之供述，固得採為其他共同被告犯罪之證
    據，惟此項不利之陳述，必須顯無瑕疵可指，依刑事訴訟法第一百五十六條第二
    項之規定，仍應調查其他方面必要之證據，以察其是否與事實相符，始得採為其
    他共同被告犯罪事實之認定，自難專憑此項供述，為其他共同被告犯罪事實之認
    定，迭經最高法院著有三十一年上字第二四二三號、四十六年臺上字第四一九號
    等判例在案，無論直接證據或間接證據，其為訴訟上證明，須於通常一般人均不
    至於有所懷疑，而得確信其為真實之程度者，始得據之為有罪之認定，倘其證明
    尚未達此一程度，而有合理性懷疑之存在時，即無從為有罪之認定，若不能證明
    被告犯罪者，應諭知無罪之判決，刑事訴訟法第三百零一條第一項定有明文，合
    先敘明。
三、公訴人認被告乙○○、甲○○二人分別涉犯刑法第二百十六條、第二百十二條之
    行使偽造特種文書、同法第二百十六條、第二百十條之行使偽造私文書、同法第
    三百三十九條第三項、第一項之詐欺取財既遂及詐欺取財未遂等罪嫌，無非係以
    ︰「訊據被告乙○○、甲○○對於右揭事實均坦承不諱，並有偽造之信用卡四張
    、身分證三枚、及記載已經冒用之偽造信用卡卡號共五十九筆之紙條、筆記本可
    憑。又扣案四張信用卡及該紙條記載之卡號共五十九筆送往財團法人聯合信用卡
    處理中心比對結果，係屬偽造等情，亦經財團法人聯合信用卡處理中心函覆明確
    ，足證其自白與事實相符，事證已臻明確，被告犯嫌均堪以認定」為其論據。惟
    訊據被告乙○○、甲○○二人堅決否認有何行使偽造私文書、行使偽造特種文書
    、詐欺取財既遂及詐欺取財未遂等犯行。
四、經查︰
  (一)被告乙○○、甲○○二人固曾於警詢、偵查及高雄縣調查站人員詢問中就渠等二
    人曾由乙○○擔任司機及接洽人員，甲○○擔任車伕監控車手持偽造信用卡盜刷
    消費購物等情有若干程度自白在卷，惟仍應調查其他方面必要之證據，以察其是
    否與事實相符，始得採為其他共同被告犯罪事實之認定。
  (二)次查，如起訴書附表（實為屏東縣警察局枋寮分局製作，有屏東地檢署於九十一
    年三月二十五日以屏檢輝恭九○偵七六二一字第五五八五號函檢附該分局九十一
    年三月十九日枋警刑字第○九一○○○四五五○號函足佐）所示之五十九張信用
    卡究否已遭非合法持卡人之盜刷消費，茲析述如次︰
    1.編號一、六、十三、二五、二八、三十、三二、三三、四一、四二、四七、四
      九、五十、五二、五三、五五、五六、五八、五九等十九張信用卡卡號，經財
      團法人聯合信用卡處理中心查證結果，咸自九十年二月起，即無消費紀錄，此
      有該中心九十一年九月二十六日（九一）聯卡會計字第五○一號函在卷可稽。
    2.編號一、二、三、六等四張信用卡卡號，經發卡銀行荷蘭銀行查證結果，並無
      遭盜刷消費；至編號四之信用卡卡號有一筆盜刷紀錄，金額為一萬五千二百二
      十八元（簽名為「盧建良」，日期︰九十年十月三十日）；編號五之信用卡卡
      號則有二筆盜刷紀錄，金額分別為一千九百三十元（簽名為「魏家瑋」，日期
      ︰九十年十一月七日）、八千零五十元（簽名為「盧政忠」，日期︰九十年十
      一月八日），有該行九十一年十一月七日（風管）荷銀（信）字第九一一一○
      一號函撿副知授權紀錄查詢、簽帳單等附卷足憑。
    3.編號八所示信用卡卡號僅有一筆盜刷紀錄，乃於九十年三月二十八日下午二時
      四十五分，在澎湖縣馬公市○○路五七號一樓「時尚流行館」盜刷，金額為一
      萬一千四百三十元，有國泰商業銀行股份有限公司九十一年十一月四日（九一
      ）國泰卡授字第○八八號函檢附消費明細及簽帳單在卷可稽。
    4.編號十、十一、三二、四一、四二等五張信用卡卡號，檢察官僅於附表中記載
      各該信用卡卡號遭盜刷金額或「未確定」，至發卡銀行、持卡被害人年籍資料
      及各筆消費簽帳單等資料均付諸厥如，經本院於九十二年一月二日函請文到三
      十日內補正，該署於同年月三日收文至九十二年三月十八日本案言詞辯論之審
      判期日皆未補正，甚至迄今仍未提出相當佐證資料，本院豈能因檢察官未盡舉
      證之責僅空言指摘被告有此一犯罪，在別無其他積極證據足資佐證之情形下，
      遽入人於罪，此乃當然之理！
    5.編號十二、十三等二張信用卡卡號，經發卡銀行聯邦商業銀行查證結果，並未
      有盜刷紀錄（觀諸起訴書附表，盜刷金額僅記載零元）；另檢送編號十四（三
      筆簽名均為盧建良，日期分別為九十年十月三十一日、同年十一月一日、三日
      ）、十五（一筆簽名為許志良，日期為九十年十月二十九日）、十六（三筆簽
      名均為陳俊良，日期均為九十年十一月十二日）、十七（十一筆簽名均為陳新
      明，日期分別為九十年十一月十四日、十五日有十筆）等四張信用卡卡號盜刷
      簽帳單，有該行信用卡中心九十一年十一月六日（九一）聯信卡字第○二五六
      號函附卷足憑。
    6.編號十八之信用卡卡號，經發卡銀行遠東國際商業銀行股份有限公司查證結果
      ，有三筆盜刷紀錄，簽名均為王志文，日期均為九十年五月二十一日，有該行
      九十一年十一月八日陳報狀在卷可稽。
    7.經發卡銀行臺新國際商業銀行查證結果，編號十九之信用卡卡號有五筆盜刷紀
      錄，其中一筆金額一萬元，經特約商店退款給該行，無簽帳單，至其餘四筆簽
      名均為陳新明，日期分別九十年十一月十六日（二筆）、十九日（一筆）、二
      十八日（一筆）；編號二十之信用卡卡號有二筆盜刷紀錄，簽名均為林明宏，
      日期均為九十年十一月十五日；編號二一、三六、三八之信用卡卡號無遭盜刷
      金額，而編號三四之信用卡卡號，雖遭盜刷六百零五元，但該特約商店並未向
      該行請款，無消費明細及簽帳單；編號三七遭盜刷金額三百九十八元，乃持卡
      人消費，並非盜刷；編號三三之信用卡卡號非該行核發等情，有該行九十一年
      十一月十三日臺新信卡字第九一○三二四號函附卷足憑。惟被告乙○○、甲○
      ○二人均係於九十年十一月二十八日下午三時三十分許，在屏東縣枋寮鄉○○
      ○○路太源段為警查獲，而編號十九之信用卡卡號曾於九十年十月二十八日夜
      間九時五十八分，在「卡崙吧冷飲店」消費一千元，此筆偽卡盜刷顯非被告乙
      ○○、甲○○二人所為甚明，而觀諸「林明宏」簽名影本（查無原本可供鑑定
      ）形式、筆畫勾勒等，應屬一人所為，委難認此信用卡卡號係遭被告乙○○、
      甲○○二人持偽卡盜刷，應可認定。
    8.經發卡銀行玉山商業銀行查證結果，編號二二之信用卡卡號乃九十年十一月八
      日遭盜刷，但因特約商店未請款無交易明細及簽帳單；編號二三之信用卡卡號
      係九十年十一月六日遭盜刷，亦因特約商店未請款無交易明細及簽帳單；編號
      二四之信用卡卡號則均係於九十年十一月十二日遭盜刷三筆簽名均為陳俊良，
      此有該行信用卡部九十一年十二月十三日玉卡字第九一五○五八六號函在卷可
      稽。
    9.經發卡銀行臺北銀行查證結果，編號二五之信用卡卡號有十筆盜刷紀錄，均為
      八十九年十二月十五日盜刷，簽名均為梅道誠；編號二六之信用卡有五筆盜刷
      紀錄，金額共三萬四千四百五十二元，分別係九十一年十一月三日、四日遭盜
      刷，簽名均為陳又銘，此有該行消費金融部九十一年十一月四日北銀消金字第
      九一六○一五九四○○號函附卷足憑。
    10.編號二七、二八之信用卡卡號，經發卡銀行聯信商業銀行、合作金庫銀行查證
      結果，並未有何盜刷情形，有該行九十一年十二月十六日（九一）聯信銀信字
      第一七四五號函、九十一年十一月一日合金總電字第○九一○○二五七五三號
      函各乙件在卷可稽，核與起訴書附表亦記載盜刷金額為零元乙節相符。
    11.編號二九之信用卡卡號，經發卡銀行臺灣土地銀行查證結果，有十四筆盜刷紀
      錄，分別於九十年十一月二十三日、二十四日遭盜刷，簽名均為陳雄灶；編號
      三九之信用卡卡號，有四筆盜刷紀錄，分別於九十年十一月十二日、十三日遭
      盜刷，簽名均為林明宏；編號四十之信用卡卡號，則無遭盜刷之紀錄，有該行
      九十一年十一月四日總消四字第九一○○二九三三九號函附卷足憑。
    12.經發卡銀行臺灣銀行查證結果，編號三十之信用卡卡號有九筆遭盜刷之紀錄，
      共二萬三千八百八十七元，分別於九十年十一月四日、六日、十六日、二十一
      日、二十三、二十五日、二十七日、二十九日，其中一筆收單銀行無法提供簽
      帳單外，簽名均為張新明；編號三一之信用卡卡號並未遭盜刷之紀錄，有該行
      九十一年十一月七日銀融乙字第○九一○一二三四三一一號函在卷可稽，而觀
      諸「張新明」之簽名影本（查無原本可供鑑定）形式、筆畫勾勒等，應屬一人
      所為，被告乙○○、甲○○二人於九十年十一月二十九日尚在屏東地檢署應訊
      ，詳如前述，委難認此信用卡卡號係遭被告乙○○、甲○○二人持偽卡盜刷，
      應可認定。
    13.編號四三、四四、四五、四六、五一、五二、五四等信用卡卡號，經發卡公司
      友邦國際信用卡股份有限公司查證結果，編號四三之信用卡卡號有二筆遭盜刷
      紀錄，金額為三萬零五百四十五元，簽名均為葉俊傑，日期均為九十年十一月
      七日；編號四四之信用卡卡號有二十一筆遭盜刷紀錄，金額為九萬三千八百七
      十五元，簽名分別為伍山吟、楊士雄、盧俊霖、盧俊傑，日期分別為九十年十
      一月七日、八日、九日、十二日、十三日；編號四五之信用卡卡號有一筆遭盜
      刷紀錄，金額為一萬一千九百五十元，簽名為伍山吟，日期於九十年十一月七
      日；編號四六之信用卡卡號有一筆遭盜刷紀錄，金額為二千一百元，簽名為伍
      山吟，日期係九十年十一月七日；編號五一之信用卡卡號有一筆遭盜刷紀錄，
      金額為一萬三千元，簽名為盧俊良，日期於九十年十一月八日；編號五二之信
      用卡卡號有二筆遭盜刷紀錄，金額為一萬三千五百一十元，簽名均為葉俊傑，
      日期分別於九十年十一月七日、八日；編號五四之信用卡卡號有一筆遭盜刷紀
      錄，金額為七百三十八元，簽名為葉清愷，日期於九十年二月二十一日；編號
      四七、四八、五十之信用卡卡號均查無遭盜刷之紀錄；編號五三、五五、五六
      、五七、五八、五九之信用卡卡號，均非該公司所核發，有該公司九十二年二
      月十七日友字第九二○二一七○○○三號函附卷足憑。
  (三)然被告乙○○、甲○○對於前揭本院依職權調取之簽帳單影本均否認為渠等二人
    簽名在卷，而本院雖調來相關簽帳單影本，亦因非屬原本無法檢送至相關單位比
    對筆跡是否與被告乙○○、甲○○二人所書寫字跡相符，檢察官徒憑被告乙○○
    、甲○○二人若干程度之自白（非完全自白），參以被告乙○○在渠筆記本上記
    載如起訴書附表所示之信用卡卡號，有部分信用卡確有遭盜刷之情形，遽為被告
    乙○○、甲○○二人有此部分不利事實之認定，殊不知該遭盜刷消費之部分信用
    卡究否確係由被告乙○○、甲○○二人所簽名，抑或由被告二人所監控之「車手
    」所偽簽，遍閱全部卷證資料（含本院依職權調取之相關資料，詳如前述），竟
    無任何證據足以肯認之，檢察官未予詳察，逕就此部分率而提起公訴，顯未盡刑
    事訴訟法第一百六十一條第一項之舉證責任甚明。
五、至扣案之國民身分證三枚（分屬劉子建、鄧懿祥、黃俊傑三人）、一吋照片五張
    （無從稽攷所屬何人）及未黏貼照片之蔡名馥普通小型車駕駛執照乙枚（起訴書
    漏未記載）等物，經本院依職權調查，劉子建、鄧懿祥二人之國民身分證乃屬真
    正，並無偽造或變造等情，業據劉子建、鄧懿祥嗣後在屏東縣警察局枋寮分局建
    興派出所指陳綦詳，並辦妥具領，有贓物保領結二份在卷可攷；而黃俊傑之國民
    身分證乃於八十五年十月七日換領，別無其他換領、補領等申請，有臺中市北區
    戶政事務所九十一年十二月十三日中市北戶字第○九一○○一○一六五號函附卷
    足憑，另經檢送法務部調查局鑑驗結果，該國民身分證之紙張、油墨、印版、膠
    膜及鋼印均與樣本相符，未發見有偽造、變造之痕跡，亦有該局九十一年十二月
    三日調科貳字第○九一○○八二八七二○號鑑定通知書乙份在卷可據；蔡名馥普
    通小型車駕駛執照部分，經檢送至交通部公路總局嘉義區監理所鑑驗結果，蔡名
    馥於八十四年四月十五日在該所定期換照領取普通小型車Ｚ000000000
    號、管轄編號000000000000號駕駛執照無誤，惟該駕駛執照於八十
    八年五月二十一日申報已遺失，又申請補發管轄編號為00000000000
    0號普通小型車駕駛執照，此有該所九十一年十一月十五日九一嘉監駕字第九一
    一七六○五號函附卷足徵，顯非偽造、變造之駕駛執照。綜上，此部分扣案證物
    （包括業經劉子建、鄧懿祥具領部分），均非屬偽造或變造而成，被告乙○○雖
    供明照片及證件係為偽造、變造而留存在渠身上，然刑法第二百十二條亦未針對
    偽造、變造國民身分證或駕駛執照之預備行為設有刑罰規定，而此部分扣案物，
    亦無從佐證被告乙○○、甲○○二人有如檢察官指摘此部分之犯罪事實，附此敘
    明。
六、職是之故，本案實查無其他積極證據足資肯認被告乙○○、甲○○二人涉有此部
    分檢察官指摘之諸犯行，而卷附資料亦無任何適合於被告乙○○、甲○○二人此
    部分犯罪事實認定之證據，而檢察官指摘被告乙○○、甲○○二人被訴涉犯刑法
    第二百十六條、第二百十二條之行使偽造特種文書、同法第二百十六條、第二百
    十條之行使偽造私文書、同法第三百三十九條第三項、第一項之詐欺取財既遂及
    詐欺取財未遂等罪嫌云云，尚屬不能證明，而被告並無自證無罪之義務，是被告
    乙○○、甲○○二人否認犯罪所持之辯解，縱無可取，仍不得因此資以為反證其
    犯罪之論據；且訴訟上證明之資料，須通常一般之人均不致於有所懷疑，而得確
    信其為真實之程度者，始得據為有罪之認定。刑事訴訟之被告依法並無自證無罪
    之義務，若控罪所憑之積極證據，在生活經驗上尚不足以排除其他有利被告之合
    理推斷，致不足以證明犯罪事實時，仍不能因被告否認犯罪之辯解不成立，資為
    被告不利認定，最高法院迭著有九十一年度臺上字第一五三六號、九十年度臺上
    字第七三一四號、第六五五五號、第六二二○號、第六二二一號、第四五一三號
    、第三八八五號、第一一二三號、九十年度臺非字第二四一號、八十八年度臺上
    字第二六○七號、八十七年度臺上字第三四七一號刑事判決在案足資參照。是揆
    諸首揭條文及說明，被告乙○○、甲○○二人被訴涉犯刑法第二百十六條、第二
    百十二條之行使偽造特種文書、同法第二百十六條、第二百十條之行使偽造私文
    書、同法第三百三十九條第三項、第一項之詐欺取財既遂及詐欺取財未遂等犯行
    既屬不能證明，自應為被告乙○○、甲○○二人此部分無罪判決之諭知。
七、末按法院為發見真實，得依職權調查證據，且於公平正義之維護或對被告之利益
    有重大關係事項，法院固應依職權調查證據（刑事訴訟法第一百六十三條第二項
    參照），但並無蒐集證據之義務。蒐集證據乃檢察官之職責，事實審法院固亦有
    蒐集證據之職權，但仍以調查證據為其主要職責，其調查之範圍，以審判中所存
    在之一切證據為限，案內所不存在之證據，即不得責令法院為發現真實，應依職
    權從各方面詳加蒐集證據，最高法院著有八十八年度臺上字第二○四號刑事判決
    要旨亦同此見解。查自被告乙○○、甲○○之供述內容，雖足以認為渠等二人與
    偽造信用卡集團成員有若干程度之關連，質言之，應有犯罪嫌疑重大之情形，惟
    縱係如此，亦不得據此免除檢察官就被告犯罪事實應負之舉證責任，此係自明之
    理，亦為我國刑事訴訟制度採取彈劾制度之核心領域。是以，本院基於司法資源
    分配之侷限性、司法審判之中立性、刑事被告之程序防禦權、免遭突襲性裁判之
    程序要求及蒐集證據乃檢察官之職責，爰不就此部分賡續蒐集其他證據而發見真
    實。至於倘檢察官或其他偵查輔助機關嗣後另行據此蒐集取得其他證據，足資肯
    認某特定行為人（含被告二人）確實有另涉犯其他罪嫌之行為，自當為實現國家
    之刑罰權而訴追該特定行為人之犯罪行為或另行依法處理，乃當然之理，併此指
    明。
據上論斷，應依刑事訴訟法第二百九十九條第一項前段、第三百零一條第一項，刑法
第二百零一條之一第二項、第四十一條第一項、第四十二條第二項、第二百零五條，
罰金罰鍰提高標準條例第二條，判決如主文。
本案經檢察官陳永豐到庭執行職務。
中      華      民      國    九十二    年      三      月    三十一    日
                                  臺灣高雄地方法院刑事第四庭
                                   法  官    劉  定  安
右正本證明與原本無異。
如不服本判決，應於判決送達後十日內，向本院提出上訴狀。
                                      書記官    林  介  欽
中      華      民      國    九十二    年      四      月      三      日
附錄本案論罪科刑法條全文︰
中華民國刑法第二百零一條之一
意圖供行使之用，而偽造、變造信用卡、金融卡、儲值卡或其他相類作為簽帳、提款
、轉帳或支付工具之電磁紀錄物者，處一年以上七年以下有期徒刑，得併科三萬元以
下罰金。
行使前項偽造、變造之信用卡、金融卡、儲值卡或其他相類作為簽帳、提款、轉帳或
支付工具之電磁紀錄物，或意圖供行使之用，而收受或交付於人者，處五年以下有期
徒刑，得併科三萬元以下罰金。
附件︰臺灣高雄地方法院檢察署檢察官九十一年度偵字第四○四三號起訴書乙份


司法院資訊處製作；財團法人民間司法改革基金會備份。
